最高法院刑事判決　　　　　　　　　　　　　　　　九十一年度台上字第六八○號
　　上訴人　台灣高等法院檢察署檢察官
　　上訴人　甲○○
　　被　告　乙○○
右上訴人等因被告違反毒品危害防制條例案件，不服台灣高等法院中華民國九十年八
月二十八日第二審更審判決（九十年度重上更(三)字第三七號，起訴案號：台灣台北地
方法院檢察署八十六年度偵字第二五○九五號），提起上訴，本院判決如左：
    主  文
原判決撤銷，發回台灣高等法院。
    理  由
本件原判決認定上訴人甲○○與周忠明（業經判刑確定）共同意圖營利，基於販賣毒
品海洛因之概括犯意，由羅建國於民國八十六年十月二十一日撥通甲○○之0000
000000號行動電話聯絡毒品交易事宜，雙方約定在甲○○之彰化縣北斗鎮○○
路○段六十三號住處交易，屆時由周忠明將半兩海洛因交給羅建國，羅建國當場交付
價金新台幣（以下同）七萬元給甲○○。八十六年十月二十九日，羅建國再以同一手
法向甲○○購買海洛因，甲○○乃通知周忠明於同日攜帶海洛因一兩前往約定之高雄
市小港機場附近路邊交貨，並收取價金十三萬元。甲○○復承上開概括之犯意於八十
六年十月二十五日，單獨在其彰化縣北斗鎮○○路○段六十三號住處以十三萬元之價
格，販賣海洛因一兩與羅建國。嗣羅建國於八十六年十一月四日被警查獲，而循線於
同年月七日下午至甲○○住處逮捕甲○○、周忠明及被告乙○○，並在甲○○住宅旁
之平房內查扣甲○○、周忠明二人所有供販賣之海洛因一包（淨重柒點壹陸公克）、
販賣毒品所用電子磅秤一台、分裝塑膠勺一支、供販賣毒品預備之分裝塑膠袋三只等
情，因而撤銷第一審關於甲○○販賣海洛因部分之判決，改判論處甲○○共同販賣毒
品罪刑。並以公訴意旨略稱：被告與甲○○、周忠明共同基於概括之犯意，自八十五
年十二月間起至八十六年十一月間，先後在彰化縣北斗鎮○○路（起訴書誤為斗院路
）二段六十三號甲○○住處旁倉庫、高雄市等地販賣海洛因與羅建國、林淑娥，因認
被告涉犯肅清煙毒條例第五條第一項之罪嫌，經審理結果，認犯罪不能證明，因而撤
銷第一審關於被告販賣海洛因部分之科刑判決，改判諭知被告無罪，固非無見。
惟查(一)科刑之判決書其宣示之主文，與所載之事實及理由必須互相適合，否則即屬理
由矛盾，其判決當然為違背法令。查原判決論處甲○○與周忠明共同販賣海洛因，被
告無罪。事實欄認定甲○○二次共同販賣海洛因，皆由周忠明赴現場交易，但理由壹
、二、(三)引用羅建國於警訊中所供：其最後一次向周忠明購買一兩海洛因（十三萬
元）是由被告轉交，於偵查中亦言明該次交易之海洛因係被告所交付，其事實記載與
理由說明，相互齟齬，自難謂為適法。(二)被告曾於八十五年十二月底，在高雄市○○
路某技藝場附近販賣安非他命二兩與羅建國，經原審以八十八年度上更(一)字第三二三
號刑事判決判處罪刑在案，被告上訴三審後，經本院以八十八年度台上字第六九三○
號刑事判決駁回上訴而告確定，顯見被告與羅建國早已熟識，而本件被告販賣海洛因
部分，非但據羅建國於警訊中指訴不移，於偵、審中猶再三證述詳確，證人即羅建國
之女友林淑娥亦為相同之供述（見二五○九五號偵查卷一四五頁），此等不利於被告
之證據，何以不足採信，原判決未明上開證據取捨判斷之理由，徒以被告之女友郭
雅真證稱：八十六年十一月七日，其與被告、周忠明欲同往曾文水庫釣魚，途經甲○
○住處而邀請同行云云，認不能單憑此偶然之事實，資為被告與甲○○有共同販賣海
洛因之證據。但原判決並未認定甲○○於被查獲之八十六年十一月七日有販賣海洛因
之事實。則其採證是否符合證據法則，即有研求之餘地。檢察官及甲○○上訴意旨分
別指摘原判決不當，尚非全無理由，應認仍有撤銷發回更審之原因。至理由壹、五不
另為無罪之諭知部分，因公訴人認與上揭論罪科刑部分，有裁判上一罪之關係，爰一
併發回，合予指明。
據上論結，應依刑事訴訟法第三百九十七條、第四百零一條，判決如主文。
中      華      民      國    九十一    年      一      月    三十一    日
                              最高法院刑事第九庭
                                  審判長法官  莊  登  照
                                        法官  洪  明  輝
                                        法官  黃  一  鑫
                                        法官  魏  新  和
                                        法官  林  秀  夫
      右正本證明與原本無異
                                              書  記  官
中      華      民      國    九十一    年      二      月      六      日
